【裁判字號】    96,交聲,845
【裁判日期】    970513
【裁判案由】    聲明異議
【裁判全文】
臺灣高雄地方法院交通事件裁定        96年度交聲字第845號
原處分機關  高雄市政府交通局
異  議  人  甲○○
即受處分人
上列受處分人因違反道路交通管理處罰條例案件，對於高雄市政
府交通局交通事件裁決所為之處分（高市府交裁字第裁32-B0000
0000號），聲明異議，本院裁定如下：
    主  文
異議駁回。
    理  由
一、原處分意旨略以：異議人即受處分人甲○○於民國95年10月
    17日下午3 時43分許，騎乘車牌號碼EFU-615 號輕型機車，
    ，行經高雄市○○路、三多路路口，不依標誌、標線號誌指
    示，且有駕駛執照逾有效期間仍駕車之違規行為，經員警當
    場掣單舉發，爰依道路交通管理處罰條例第48條第1 項第2
    款、第22條第1 項第7 款之規定，各裁處罰鍰新臺幣（下同
    ）1,800 元及3,600 元，分別依同條例第63條第1 項、第22
    條第2 項之規定，記違規點數1 點，並扣繳駕駛執照。
二、聲明異議意旨略以：異議人於上開時間騎乘上開輕型機車，
    行經自強路、三多路路口，異議人是在自強路上的交通號誌
    為黃燈時左轉三多路，異議人騎往三多路時，三多路上的交
    通號誌已經轉為綠燈，並非未依規定兩段式左轉，且員警當
    時低頭填寫其他違規駕駛者的舉發通知單，員警並未親眼目
    睹異議人左轉的情形，舉發顯有不實，再者，異議人不知道
    駕照已經過期，若過期的話，是因為異議人沒有錢繳罰單，
    原處分機關遽以裁罰，顯有不當，爰依法聲明異議，請求撤
    銷原處分云云。
三、按汽車駕駛人轉彎時，不依標誌、標線、號誌指示有下列情
    形之一者，處新臺幣600 元以上1,800 元以下罰鍰；又汽車
    駕駛人有第48條所列情形之一者，除依原條款處罰鍰外，並
    記違規點數1 點，道路交通管理處罰條例第48條第1 項第2
    款、第63條第1 項第1 款分別定有明文。再按汽車駕駛人，
    有駕駛執照逾有效期間仍駕車之情形者，處新臺幣1,800 元
    以上3,600 元以下罰鍰，並禁止其駕駛，駕駛執照並應扣繳
    之，道路交通管理處罰條例第22條第1 項第7 款、第2 項亦
    定有明文。
四、經查：
(一)本件異議人於上開時、地騎乘車牌號碼EFU-615 號輕型機車
    ，行經高雄市○○路、三多路之路口，不依標誌、標線號誌
    指示，且有駕駛執照逾有效期間仍駕車之違規行為，經高雄
    市政府警察局交通警察大隊員警黃秋寶當場舉發，嗣經原處
    分機關即高雄市政府交通局依據道路交通管理處罰條例第48
    條第1 項第2 款、第22條第1 項第7 款之規定，各裁處罰鍰
    新臺幣1,800 元及3,600 元，分別依同條例第63條第1 項、
    第22條第2 項之規定，記違規點數1 點，並扣繳駕駛執照之
    事實，有上開裁決書、高雄市政府警察局高市警交字第B000
    00000 號舉發違反道路交通管理事件通知單在卷可憑（見本
    院卷第21、34頁）。
(二)證人即舉發本件違規事件之員警黃秋寶於本院審理時具結證
    稱：伊當天在高雄市○○路與自強路口執行勤務，看見異議
    人騎乘機車從自強路未依兩段式左轉而直接由自強路左轉到
    三多路，伊就攔停異議人並請異議人出示證件，同時告知異
    議人違反之相關規定，當時有查出異議人的駕照逾期，所以
    就依法開單舉發，當天伊確實有親眼目睹異議人違規左轉的
    經過，也是伊自己負責攔停、開單舉發，並沒有請替代役男
    負責攔停舉發等語（見本院卷第173 、174 頁），核與異議
    人到庭亦自承當日確有行經上開路口，並在該路口為警攔車
    取締等語相符（見本院卷第172 頁），足認證人黃秋寶所述
    攔停異議人之過程，應屬實在。至異議人雖否認有違規未依
    規定兩段式左轉之情，然證人黃秋寶乃依法執勤之員警，與
    異議人素昧平生，並無仇隙嫌怨，其於執行交通勤務過程中
    ，應無任意為不實舉發之可能，且其經本院傳訊到庭具結作
    證，亦無甘冒偽證罪責而故意誣陷異議人之理，所述應可採
    信。
(三)本件道路交通違規時間係在95年10月17日下午3 時43分許，
    日間光線應屬明亮，證人黃秋寶在日間光線良好之情形下，
    近距離目擊異議人交通違規之情，且其身為執行交通勤務專
    業警察人員，平時應有多次處理類似情形之經驗，亦不致發
    生誤認及誤記之危險。又交通勤務警察或依法令執行交通稽
    查任務人員，開單舉發違反道路交通管理處罰條例所列之違
    規事實，經公路主管機關或警察機關所為之裁決處罰，本質
    上為行政處分，係公務員基於職務上權力，依法就特定之具
    體事件所為，並具有公法上效果之單方行政行為。根據公務
    員為公法上行為具有公信力之原則，該行政處分當可被推定
    為真正，且其據以依法處分之事實認定，亦應可推定為正確
    無誤，故本此公信原則，立法者乃賦予行政機關違反道路交
    通事件統一裁罰基準及處理細則等相關規定，使交通勤務警
    察或依法令執行交通稽查任務人員得當機處分，以達成維護
    交通秩序及公共安全之行政目的。而異議人於此並未就該執
    勤員警之舉發是否有誤提出相關證據以供調查，本院亦查無
    任何證據足資證明其有捏造事實違法取締之情事，則本件掣
    單員警即證人黃秋寶本其維護交通秩序、安全職責所為之舉
    發，自應受到合法、正確之推定。而本件並無證據，足資證
    明執勤警員有捏造事實違法取締之情事，異議人就上開所辯
    ，亦未提供任何可供本院調查之證據，自無法為其有利之認
    定，難認異議人並無違規之行為。
(四)再異議人原持領之重型機車駕駛執照，有效日期至92年5 月
    21日，此有證號查詢機車駕駛人1 紙在卷可憑（見本院卷第
    176 頁），異議人之前既已取得駕駛執照，則其若於有效期
    限後仍欲駕駛重型機車，自應向公路主管機關申請補發或換
    領駕駛執照後方得駕駛，若有遭拒絕之情事，亦應循行政救
    濟管道以保障自身權益，然受處分人卻坐視其所有之重型機
    車駕照有效日期經過而仍未為任何維護自身權益之行為，迄
    至警員舉發本件違規行為時即95年10月17日，異議人均未曾
    再換領或補發取得駕駛執照，則異議人空言泛稱其沒有錢繳
    納罰款云云為辯，自非可採，是異議人持逾期之駕駛執照騎
    乘機車之違規事實，甚為明確，已堪認定。
(五)準此，異議人上開所辯顯係卸責之詞，要難採信，其確有上
    開違規情事，洵堪認定。
(六)至異議人雖聲請傳喚陪同員警黃秋寶執行勤務之替代役男到
    庭作證，然因本件事證已臻明確，本院認無傳訊之必要，附
    此敘明。
五、綜上所述，異議人於裁決書上所載時、地，有未依規定二段
    式左轉，且有駕駛執照逾有效期間仍駕車之違規行為，至為
    明確，原處分機關依道路交通管理處罰條例第48條第1 項第
    2 款、第22條第1 項第7 款之規定，各裁處罰鍰新臺幣1,80
    0 元及3,600 元，分別依同條例第63條第1 項、第22條第2
    項之規定，記違規點數1 點，並扣繳駕駛執照，核無違誤。
    從而，本件異議為無理由，應予駁回。
據上論斷，應依道路交通案件處理法第19條，裁定如主文。
中    華    民    國    97    年    5     月    13    日
                  交通法庭    法  官  錢衍蓁
如不服本裁定應於送達後5日內向本院提出抗告狀。
以上正本證明與原本無異。
中    華    民    國    97    年    5     月    13    日
                              書記官  秦富潔


司法院資訊處製作；財團法人民間司法改革基金會備份。
